臺灣士林地方法院民事簡易判決
111年度士簡字第522號
原      告  約有防衛股份有限公司

法定代理人
即清算人    柳約有
被      告  富昱防衛股份有限公司

法定代理人
即清算人    陳炳增
上列當事人間請求損害賠償事件，本院於民國111年5月3日言詞
辯論終結，判決如下：
    主  文
被告應給付原告新臺幣壹拾陸萬參仟參佰零陸元，及自民國一百
一十一年四月十五日起至清償之日止，按週年利率百分之五計算
之利息。
原告其餘之訴駁回。
訴訟費用新臺幣肆仟伍佰貳拾元，其中新臺幣壹仟捌佰元由被告
負擔，餘由原告負擔。
本判決原告勝訴部分得假執行。但被告以新臺幣壹拾陸萬參仟參
佰零陸元為原告預供擔保後，得免為假執行。 
    事實及理由
一、按解散之公司除因合併、分割、破產而解散外，應行清算。
    解散之公司，於清算範圍內，視為尚未解散。公司法第24條
    、第25條分別定有明文。又有限公司之清算，以全體股東為
    清算人。但本法或章程另有規定或經股東決議，另選清算人
    者，不在此限。公司之清算人，在執行職務範圍內，為公司
    負責人。同法第113條第2項準用第79條、第8條第2項亦定有
    明文。查兩造均經經股東決議解散，並於經主管機關為解散
    登記，有登記資料在卷可查（見限制閱覽卷），依法固應行
    清算程序，惟兩造於清算範圍內之法人格尚未消滅，兩造股
    東已各選任柳約有、陳炳增為清算人，亦有兩造之變更登記
    表及股東同意書可稽（見限制閱覽卷）。依上開說明，柳約
    有、陳炳增分別為兩造之清算人，均有法定代理權，本件由
    柳約有代表原告起訴，並以陳炳增為被告之法定代理人，提
    起訴訟，於法尚無不合，先予說明。
二、按民事簡易訴訟訴狀送達後，原告不得將原訴變更或追加他
    訴，但請求之基礎事實同一、擴張或減縮應受判決事項之聲
    明者，不在此限，民事訴訟法第436條第2項、第255條第1 
    項第2款、第3款定有明文。查原告起訴時聲明為「被告應給
    付原告新臺幣（本判決如未說明幣別，則均為新臺幣）16萬
    3,306元，及自起訴狀繕本送達之翌日起至清償日止，按年
    息百分之5計算之利息。」嗣於訴訟進行中，原告變更聲明
    為先位聲明：「被告應返還原告編號YPS-66、YPS-77、YPS-
    88之防衛系統主機及遙控器6顆（下稱系爭設備）」；如被
    告不能返還系爭設備，則備位聲明為：「被告應給付原告41
    萬150元，及自起訴狀繕本送達翌日及民國111年5月3日提出
    追加之日起算至清償日止，按年息百分之5計算之利息」，
    就追加先位聲明部分，係針對同一設備賠償請求權增加民法
    第767條第1項前段物上請求權之先位聲明，其請求之基礎事
    實應屬同一；就備位聲明則增加金額部分，屬擴張訴之聲明
    ，依前揭規定，原告所為變更、追加部分應予准許。
三、原告起訴意旨略以：
　㈠兩造於100年9月21日簽訂共同經營市場的契約（下稱系爭契
    約），約定由原告提供設備，被告提供技術人員安裝，原告
    即依此約定，將原告所有之系爭設備交予被告持有，讓被告
    之技術人員洪維德將系爭設備攜至臺北市○○區○○路00號訴外
    人龍杰工程有限公司（下稱龍杰公司）安裝，供作龍杰公司
    防盜使用，待龍杰公司無意繼續使用，被告竟無視憲法第15
    條保障人民財產權之規定，未將系爭設備由龍杰公司現場取
    回歸還原告，為便宜行事而授意龍杰公司自行將系爭設備隨
    意處置，系爭設備原告係以人民幣14萬6,611元購入，以匯
    率4.4335計算為65萬元，以每年百分之369計算折舊，因龍
    杰公司僅使用1年，以此計算1年折舊後之價值為41萬150元
    （計算式：650,000×0.369=239,850；650,000-239,850=410
    ,150），乃依民法第767條第1項前段請求被告返還系爭設備
    ，如被告不能返還系爭設備，則依民法第184條第1項前段、
    第2項前段、第226條第2項等規定請求被告賠償41萬150元，
    並請求法院擇一為有利原告之判決等語。
　㈡並聲明：先位聲明：被告應返還原告系爭設備。備位聲明；
    被告應給付原告41萬150元，及自起訴狀繕本送達翌日及111
    年5月3日提出追加之日起算至清償日止，按年息百分之5計
    算之利息。
四、被告答辯意旨略以：被告法定代理人陳炳增（下稱被告法代
    ）確實有跟龍杰公司的人說系爭設備請他們自己處理，當時
    龍杰公司負責人李朝義說系爭設備已經壞掉，但沒有說是怎
    麼壞掉的，只說系統無法使用，加上龍杰公司的人已經換上
    新系統，被告法代才跟龍杰公司的人這樣講，此外系爭設備
    也不是被告在使用，原告竟要求被告3天內返還，根本是無
    理取鬧，此外系爭設備裝不到幾天，原告就不見人影，連客
    戶電話也封鎖，如果原告當時有出面維修，到現在還可以收
    取維修費，原告自己放棄，讓被告很難做人，想請問原告為
    何擺爛？居心何在？等語，並聲明：請求駁回原告之訴。
五、法院得心證之理由：
　㈠兩造簽訂系爭契約，約定由原告提供設備，被告提供技術人
    員安裝，原告因而於100年間提供其所有之系爭設備，並安
    裝於龍杰公司營業所等情，此為兩造所不爭執，復有系爭契
    約影本在卷可查（見本院卷第15-16頁），堪信為真實。查
    系爭契約第1頁倒數第2行約定「乙方（按：即原告）應負責
    金額無償提供系統商品供給甲方（按：即被告）與乙方共同
    經營之公司經營使用」，而未提及原告應將商品所有權移轉
    至被告或客戶所有，縱系爭設備業經安裝至龍杰公司營業址
    ，因系爭設備屬電子設備而可輕易拆卸，所有權仍應歸屬於
    原告，被告於本院亦自承系爭設備仍屬原告所有（見本院卷
    第35頁），就上開事實應堪認定。
　㈡查原告前即以龍杰公司擅自處分系爭設備乙節，而對龍杰公
    司提起訴訟，然經本院以109年度簡上字第102號判決（該事
    件下稱前案事件，一審案號：本院109年度士簡字第286號）
    認定龍杰公司係經被告法代指示後，將系爭設備作為廢棄物
    丟棄，難認龍杰公司主觀上有何侵害原告財產權之故意或過
    失，而駁回原告之訴確定，有上開判決在卷可查，前案事件
    中龍杰公司法定代理人李朝義稱：後來東西（按：指系爭設
    備）壞掉，被告有通知原告去修理，但原告沒有修理，被告
    就通知我們把東西丟掉等語（見本院109年度士簡字第286號
    卷【下稱286卷】第28頁），被告則自承：自從兩造簽署系
    爭契約後，原告提供設備後，從來沒有去關照，壞掉也不維
    修，之後經過很多年龍杰公司認為已經不堪用，再找新的監
    視系統廠商來用之後，才把舊的拆掉，龍杰公司一直問我裝
    新系統舊的要怎麼辦，我說我不曉得，你自行處理等語（見
    本院110年度士簡字第1449號卷【下稱1449卷】第63-64頁）
    ，是系爭設備確係因被告之指示而丟棄，應堪認定。以此而
    論，系爭設備既遭龍杰公司丟棄而不復存在，自非由被告占
    有中，則原告先位聲請依民法第767條第1項前段請求被告返
    還系爭設備，應屬無據，應予駁回。
　㈢按因故意或過失，不法侵害他人之權利者，負損害賠償責任
    ，民法第184條第1項前段定有明文。又按法人依民法第26條
    至第28條規定，為權利之主體，有享受權利之能力；為從事
    目的事業之必要，有行為能力，亦有責任能力，最高法院10
    9年度台上字第2402號判決意旨同此見解，是倘法人之代表
    機關執行職務，因故意或過失侵害人他權利時，該他人非不
    能依民法第184條第1項前段請求該法人賠償。系爭契約雖未
    約定待契約期限屆滿或客戶不願使用時，原告所提供之設備
    應如何處理，然系爭設備既為原告所有，任何人無法律依據
    或契約授權，仍不得隨意侵害原告之財產權。查龍杰公司係
    與被告就防衛系統簽訂契約，此節亦經李朝義說明在卷（見
    286卷第28頁），且於被告解散前，被告法代亦為被告之代
    表人（詳見不公開卷之登記資料），則被告法代與龍杰公司
    人員就系爭設備如何處理為討論，並告知龍杰公司人員得自
    行處理系爭設備，自為被告法代代表被告為職務上行為，然
    被告法代竟逕自表示龍杰公司人員得逕自處理系爭設備，以
    致系爭設備遭龍杰公司丟棄，並致原告受有財產上損失，縱
    然基於系爭設備損壞之原因（損壞部分詳後）而有此舉，被
    告所為已構成民法第184條第1項前段之過失侵權行為，原告
    據此以備位聲明請求被告賠償，尚非無據，被告雖辯稱原告
    於安裝系爭設備後不聞不問，然單純不作為並不能評價為拋
    棄系爭設備所有權，上開辯解難認可採。至於原告另以民法
    第184條第2項前段、第226條第2項作為備位聲明之請求權基
    礎，並請求擇一為有利原告之判決，然本院既已依民法第18
    4條第1項前段為有利原告之認定，就原告所提其餘請求權基
    礎爰不另為認定。
　㈣被告雖辯稱系爭設備業已損壞云云，然按當事人主張有利於
    己之事實者，就其事實有舉證之責任，民事訴訟法第277條
    前段定有明文，是就被告所辯系爭設備業已損壞之事實，應
    由被告負舉證之責。就此被告係稱損壞為李朝義跟被告法代
    告知、李朝義可以作證云云（見本院卷第35頁），查李朝義
    固然於前案事件中以龍杰公司法定代理人身分，稱當時系爭
    設備已損壞等詞（見286卷第28頁、本院109年度簡上字第10
    2號卷【下稱102卷】第102、152頁），然均僅泛稱「損壞」
    2字，無從知悉所稱損壞究竟係何種損壞？係完全無法使用
    ？抑或部分功能無法運行？抑或仍可使用，僅係部分枝微末
    節之功能如燈號無法亮起？均無從了解，再者一般使用人因
    未具備相關設備專業知識，亦可能雖設備未損壞，然因自身
    操作不當（如不慎更改系統設定致無法使用、線路安插錯誤
    等），而有設備損壞之誤解，本院實難僅以李朝義曾於前案
    事件泛稱系爭設備「損壞」，即認定系爭設備確有損及價值
    之情事，況被告法代僅係經李朝義為此陳述，而未親自瞭解
    、查明系爭設備損壞之情，另前案事件雖有證人即被告員工
    洪維德、張涵茹等人到庭作證（見102卷第143-151頁），然
    均表示對於系爭設備後續損害之事不清楚等語，而此部分亟
    待李朝義或其他得以證明損壞情形之龍杰公司人員作證，始
    能釐清，本院已於審理時闡明此節，然被告仍表示無須請李
    朝義作證（見本院卷第37頁），被告既未善盡舉證之責，則
    就被告稱系爭設備損壞乙節，即難認可採。
　㈤就龍杰公司丟棄系爭設備之具體時間，原告於本院稱：不清
    楚時間，原告法定代理人是在前案事件聽龍杰公司的人講才
    知道等語（見1449卷第78頁），李朝義雖於前案事件109年3
    月4日審理時稱「我們在8、9年前（按：以此換算為100年、
    101年間丟棄）就已經把東西丟掉了」等詞（見286卷第28頁
    ），又於109年8月12日又稱：不是在安裝的那1、2年故障的
    ，是在這幾年故障的等語（見102卷第152頁），惟既然係在
    後幾年始故障，豈有可能於100、101年間即丟棄？李朝義上
    述說法時間上互為矛盾，反觀被告於前案事件即稱於104年
    間告知龍杰公司人員可自行處理等語（見102卷第102頁），
    本院衡以系爭設備應非使用1年後即損壞，否則李朝義理應
    不會陳述「不是在安裝的那1、2年故障的，是在這幾年故障
    的」之詞，則以被告所稱104年丟棄較為合理，再參以兩造
    所簽系爭契約時間為100年9月21日，則系爭設備應係100年
    底始安裝，迄至104年止，應係使用3年許遭丟棄，原告雖稱
    以本院108年度簡上字第83號事件所示龍杰公司簽發之支票
    得證明龍杰公司僅使用1年，然龍杰公司簽發支票使用時間
    未必能丟棄系爭設備之時間劃上等號，再者原告於本件起訴
    之初，亦係主張龍杰公司使用系爭設備3年後無意再使用第4
    年等語（見本院卷第11頁），益徵前述使用3年後遭丟棄之
    情，堪可認定。
　㈥查前案事件本院雖曾委請鑑定人鑑定系爭設備之市價，然所
    鑑定之基準係以系爭設備均達使用年限之殘值計算，有鑑定
    報告在卷可查（見102卷第193頁），與本院前述認定系爭設
    備使用3年後遭丟棄不同，而難以援用，查系爭設備被告係
    於100年1月4日以人民幣14萬6,611元購入，依同日匯率換算
    為65萬元，有購入收款收據、外匯查詢表在卷可查（見本院
    卷第46-49頁），而系爭設備經前案事件鑑定人評估使用年
    限為5年，則每年折舊率應為0.369，以此計算使用3年後之
    系爭設備，價值應為16萬3,306元（計算式詳附表），則原
    告請求被告賠償之金額，逾此範圍內為有理由，逾此範圍之
    請求則為無理由，應予駁回。
　㈦按給付無確定期限者，債務人於債權人得請求給付時，經其
    催告而未為給付，自受催告時起，負遲延責任；其經債權人
    起訴而送達訴狀，或依督促程序送達支付命令，或為其他相
    類之行為者，與催告有同一之效力；遲延之債務，以支付金
    錢為標的者，債權人得請求依法定利率計算之遲延利息；應
    付利息之債務，其利率未經約定，亦無法律可據者，週年利
    率為5％，民法第229條第2項、第233條第1項前段、第203條
    分別定有明文。本件原告請求被告損害賠償，屬於未定期限
    債務，併請求自本件起訴狀繕本送達被告翌日即111年4月15
    日起至清償日止，按週年利率5％計算之利息，亦屬有據。
六、從而，原告請求被告給付16萬3,306元及自起訴狀繕本送達
    之翌日即111年4月15日起至清償日止，按週年利率5％計算之
    利息，為有理由，應予准許，逾此範圍之請求，則無理由，
    應予駁回。
七、本件原告勝訴部分係就民事訴訟法第427條第1項訴訟適用簡
    易程序所為被告部分敗訴之判決，依同法第389條第1項第3
    款規定，應就被告敗訴部分，依職權宣告假執行，並依聲請
    宣告被告如預供如主文所示之擔保，得免為假執行。
八、訴訟費用負擔之依據：民事訴訟法第79條。依職權確定訴訟
    費用額為4,520元（第一審裁判費），其中1,800元應由被告
    負擔，餘由原告負擔。
中　　華　　民　　國　　111 　年　　5 　　月　　17　　日
                  士林簡易庭法  官　陳紹瑜
以上正本係照原本作成。
如不服本判決，應於送達後20日內，向本院提出上訴狀並表明上
訴理由，如於本判決宣示後送達前提起上訴者，應於判決送達後
20日內補提上訴理由書（須附繕本）。

中　　華　　民　　國　　111 　年　　5 　　月　　17　　日
　　　　　　　　　　　　　　書記官　麥毅婷
附表
-----
折舊時間           金額
第1年折舊值        650,000×0.369=239,850
第1年折舊後價值    650,000-239,850=410,150
第2年折舊值        410,150×0.369=151,345
第2年折舊後價值    410,150-151,345=258,805
第3年折舊值        258,805×0.369=95,499
第3年折舊後價值    258,805-95,499=163,306